臺灣屏東地方法院民事裁定             100年度家聲字第71號
聲  請  人  財政部國有財產局台灣南區辦事處
法定代理人  李政宗
代  理  人  鍾竹英
上列聲請人就被繼承人潘清春遺產管理事件，聲請陳報管理職務
終結，本院裁定如下：
    主  文
備查之聲請駁回。
    理  由
一、聲請人意旨略以：緣被繼承人潘清春於民國（下同）90年4
    月28日死亡，遺有屏東縣萬巒鄉○○段第51-2、51-3、51-4
    、81、81- 1 、119-3 、155 及第158 地號等8 筆土地（下
    稱：系爭土地）。其合法繼承人均聲明拋棄繼承。聲請人經
    鈞院以90年度管字第9 號選定為被繼承人潘清春之遺產管理
    人，聲請人已依法為公示催告，刊登新聞紙。公示催告期間
    ，被繼承人潘清春所遺不動產中座落於屏東縣萬巒鄉○○段
    51-2、51-3、51-4、81、81- 1 地號土地為債權人拍賣完竣
    ，此外，並無被繼承人潘清春之繼承人、債權人及受遺贈人
    出面主張權利，聲請人依民法第1185條規定，將被繼承人潘
    清春遺留之其餘不動產即屏東縣萬巒鄉○○段119-3 、155
    、158 地號3 筆土地收歸國有。查被繼承人潘清春已無財產
    可供管理，為此陳報終結遺產管理，請求准予備查等語。
二、按法院選任之遺產管理人或遺產清理人於職務執行完畢後，
    應向法院陳報處理遺產之狀況並提出有關文件，非訟事件法
    第155 條定有明；又遺產管理人之職務如左：一編製遺產清
    冊。二為保存遺產必要之處置。三聲請法院依公示催告程序
    ，限定一年以上之期間，公告被繼承人之債權人及受遺贈人
    ，命其於該期間內報明債權及為願受遺贈與否之聲明，被繼
    承人之債權人及受遺贈人為管理人所已知者，應分別通知之
    。四清償債權或交付遺贈物。五有繼承人承認繼承或遺產歸
    屬國庫時，為遺產之移交，民法第1179條第1 項定有明文。
    職是，遺產管理人須執行上開清償債權、交付遺贈物等職務
    完竣，並將賸餘遺產歸國有後，始稱管理職務完竣，此觀諸
    同法第1185條規定自明。
三、經查，本院依職權查詢被繼承人生前所遺各私法權利義務訟
    爭案件，發現被繼承人於本院即有如附表所示各該民事訴訟
    或非訟案件繫屬，有本院案件索引卡查詢資料6 紙附卷足佐
    （本院卷第19頁- 第24頁）。關於如附表所示諸民事案件，
    其終結要旨、是否確定、債權人有無申報權利及聲請人如何
    執行管理職務，遍查案內卷證均未見聲請人為如何之陳報、
    說明，本院已無得形式判斷管理職務進行狀況。本院調查時
    經提示如附表所示相關案卷詢問管理進度時，聲請人之代理
    人亦自承：不知有如附表所示諸案件，請法院職權查覆進行
    情形及終結要旨等語（本院100 年7 月19日訊問筆錄）。準
    見，關於如附表所示諸案件聲請人未依法編製於遺產清冊進
    行管理，可以肯認。
四、末查，被繼承人潘清春所遺之系爭不動產8 筆，除座落屏東
    縣萬巒鄉○○段第51-2、51-3、51-4、81及第81- 1 地號等
    5 筆不動產，業經債權人第一商業銀行實行抵押權拍賣完竣
    外，尚餘同地段第119-3 、155 及第158 地號等3 筆土地未
    經變賣，但被繼承人既尚有如附表所示各訟案終結及受償情
    形亟待查明，且被繼承人尚遺有不動產，則被繼承人之其他
    債權人是否仍得依民法第1182條規定就賸餘財產行使權利請
    求平均受償分配，即有待管理人了解依法管理。詎聲請人就
    上述如附表所示各利害關係人債權債務尚未清結完竣，即行
    將所遺其餘不動產歸屬國有，亦有未洽。
五、綜上所述，本件被繼承人之現務既未了結，遺產管理職務難
    謂完結，聲請人陳報職務完結聲請備查，核於法未合，應予
    駁回。
中    華    民    國   100    年    8     月    31    日
                        家事庭法  官  朱盈吉
以上正本係照原本作成。
如不服本裁定應於送達後10日內向本院提出抗告狀，並繳納抗告
費新臺幣1,000元。
中    華    民    國   100    年    8     月    31    日
                              書記官  蔡明株